最高法院刑事判決　　　　　　　　　　　　　　　九十三年度台上字第四五三四號
　　上　訴　人　台灣高等法院花蓮分院檢察署檢察官
　　被　　　告　甲○○
右上訴人因被告傷害致人於死案件，不服台灣高等法院花蓮分院中華民國九十年十二
月六日第二審判決（九十年度上訴字第二一五號，起訴案號：台灣台東地方法院檢察
署九十年度偵字第七○八、七三五號），提起上訴，本院判決如左：
    主  文
原判決撤銷，發回台灣高等法院花蓮分院。
    理  由
本件原判決認定：被告甲○○於民國九十年三月二十八日晚間十時三十五分許，駕駛
車號Ｅ七｜二五八八號自用小客車搭載林智宏，車行至台東縣台東市○○街六十二號
其友人李惠琪住處前，見其友人蘇賢之機車停放該處，乃坐於車內與蘇賢、李惠琪聊
天。迄同日晚間十時四十五分許，甲○○與林智宏有事欲先離去，惟蘇賢無意讓甲○
○等離去，乃全身趴在甲○○駕駛之前開自用小客車前方之引擎蓋上，雙手並抓住該
小客車前方之擋風玻璃兩側。甲○○應注意其如啟動汽車行駛可能導致蘇賢跌落，且
依當時情形又無不能注意之情事，竟疏未注意，因急於離開，而啟動車輛引擎後以時
速約五公里之速度稍加行駛後煞車，再以時速十餘公里之速度行駛約十公尺再煞車，
導致蘇賢無法抓住擋風玻璃兩側而從引擎蓋滑落至地面，使蘇賢頭部撞擊地面，因此
受有頭部外傷併嚴重腦水腫、嚴重腦挫傷、蜘蛛網膜下出血及臚骨骨折等傷害。經送
醫急救後於同年月三十一日晚間十時四十五分許，因臚內出血不治死亡等情。因而撤
銷第一審論處被告以傷害人之身體因而致人於死罪刑之判決，改判論被告以因過失致
人於死罪，判處有期徒刑壹年，並諭知緩刑肆年，固非無見。
惟查：（一）刑法第二百七十七條第二項之傷害致人於死罪，係以不法侵害人之身體
之故意，實施之傷害行為，致生被害人死亡之結果，客觀上行為人能預見其結果之發
生，乃使其就該死亡之結果負刑責，此與刑法第二百七十六條第一項因過失致人於死
罪，係處罰行為人疏於注意致發生被害人死亡之結果者，並非相同（本院五十三年台
非字第五○號判例參照）。又按刑法上之故意，有直接故意與間接故意之分，前者係
指行為人對於構成犯罪之事實，明知並有意使其發生；後者則係指行為人對於構成犯
罪之事實，預見其發生，而其發生並不違背其本意而言。被告於警詢時供承「（問：
你是否知道當時蘇賢趴在你車上引擎蓋上行駛是一件危險的事？）知道」、「（問：
既然知道為何還行駛？）真的有事要離開，而蘇賢又講不聽，所以我開車行駛」；在
檢察官偵查中復供認「（問：是否知道你開車蘇賢會掉下來，他掉下來後可能會受傷
及死亡？）知道，我也知道他會受傷及死亡」、「（問：既知他會受傷及死亡，為何
要開車？）因那時我趕時間」（見相驗卷第六頁背面、二十六頁）。證人林智宏於警
詢時亦證以：「當時甲○○有叫蘇賢走開，但蘇賢仍然趴在車上未離去，於是甲○○
便開動自小客車」；證人李惠琪於警詢時證謂：「當時甲○○有叫蘇賢走開，但蘇賢
仍然趴在車子引擎蓋上未離去，於是甲○○便開動自小客車」、「……開動一下甲○
○就踩煞車，車子有完全停止，甲○○又馬上加油行駛至約二十尺許，甲○○又煞車
，蘇賢於是就在甲○○自小客Ｅ七｜二五八八號引擎蓋上掉下去……」；嗣於第一審
審理時證述：「……蘇賢……趴在甲○○的車子的引擎蓋上，雙手抓住擋風玻璃，我
本來要回家，但就看到車子竟然開動，是甲○○在駕車，車速很慢，開了約五公尺後
有煞車，蘇賢並沒有往下滑，第二次甲○○便以一般開車的速度行駛約十公尺再煞車
，蘇賢就跌到車下」各等語（見相驗卷第三頁背面至第四頁、第一審卷第三十六頁）
，又參酌第一審調查時，被告供認：伊車子之引擎蓋上表面光滑；且與證人林智宏均
供稱：有預見蘇賢從引擎蓋上往下滑各等語（見第一審卷第二十三、二十五頁），及
肇事車輛之引擎蓋表面確甚光滑，有卷附被告所駕自小客Ｅ七｜二五八八號車子照片
可稽（見相驗卷第十五至十七頁）。如被告及證人林智宏等人前開所供屬實，被害人
蘇賢當時既僅雙手抓住前開車輛之擋風玻璃兩側，全身趴在表面光滑，正在行駛中車
輛之引擎蓋上，因行進車輛之車身並不穩定，非惟難於抓穩，且擺動之力量將加速身
體重量之下墜，如為被告當時所能預見，竟仍二度決意行駛該小客車，並加快其行車
速度，致使被害人蘇賢跌落地面，受有頭部傷害，縱其主觀上並無傷害之直接故意，
究竟有無間接之故意？如其有間接之故意，該故意傷害之行為，客觀上是否足以引起
被害人蘇賢頭部撞擊地面而致顱內出血死亡之結果，其死亡結果之發生，是否為被告
客觀上所能預見之範圍內，兩者有無相當因果關係？此與判斷被告之辯解是否可採，
及其所為究應成立傷害致人於死或過失致人於死罪？非無關聯，乃原審未詳予調查究
明，逕行判決，難謂無調查未盡及理由不備之違誤。（二）被害人蘇賢之父母蘇居生
、林秋快於偵查時具狀主張：「……蘇賢已躺在甲○○吉普車前血流滿地，吳美英女
士責備被告為何不叫救護車，被告甲○○卻答以：『人死了，頂多賠十萬元（新台幣
｜下同）了事』……被告……有行動電話，但均不叫救護車，嗣吳美英女士才四處商
洽借電話召來救護車……」等情，有彼等九十年四月二日刑事告訴狀在卷可憑（見九
十年度偵字第七三五號卷第三頁），雖證人吳美英於檢察官偵查時證以：甲○○未說
人死，頂多賠十萬元云云，惟其另又證稱：「（問：甲○○當時見蘇賢倒臥滿身血跡
時，你有無責備他？）有的，我叫完救護車後，去現場有責備甲○○說人已經倒在那
裡，為何還不趕快處理……」；且證人即當場目擊之李惠琪於警詢時證謂：「（問：
當時甲○○與林智宏見狀後如何處理？）甲○○一直坐在車上未下車，而林智宏有下
車看蘇賢傷勢，後來甲○○將車子開走繞過蘇賢身體將車子停放大同與平等街口，並
下車看蘇賢傷勢」各等語（見九十年度偵字第七○八號卷第七頁、相驗卷第四頁）。
如證人吳美英及李惠琪所證無訛，被告當時見蘇賢倒臥地上後，似未將之即時送醫，
亦未迅以電話呼叫救護車前來，原判決對證人吳美英及李惠琪不利於被告之證述未予
詳查，亦未說明其取捨之心證理由，遽行判決，仍有調查未盡及判決理由不備之違法
。上訴意旨執以指摘，為有理由，應認原判決有撤銷發回之原因。
據上論結，應依刑事訴訟法第三百九十七條、第四百零一條，判決如主文。
中　　　華　　　民　　　國　　九十三　　年　　　八　　　月　　三十一　　日
                              最高法院刑事第九庭
                                  審判長法官  林　增　福
                                        法官  邵　燕　玲
                                        法官  陳　世　雄
                                        法官  惠　光　霞
                                        法官  吳　三　龍
      右正本證明與原本無異
                                              書  記  官
中　　　華　　　民　　　國　　九十三　　年　　　九　　　月　　　六　　　日
                                                                       Ｒ
